臺灣高等法院交通事件裁定　　　　　　 96年度交抗字第274號
抗　告　人
即受處分人　　甲○○
上列抗告人因違反道路交通管理處罰條例案件，不服台灣板橋地
方法院，中華民國96年3月20日所為第一審裁定（95年度交聲字
第1938號），提起抗告，本院裁定如下：
    主  文
抗告駁回。
    理  由
壹、原裁定以：
一、原裁決處分意旨略以：異議人甲○○於民國（下同）95年9
    月29日8時55分許，駕駛車號GZ-4300號自用小客車，在台北
    市○○○路○段與敦化南路路口，與王震謙駕駛之MDN-678號
    機車擦撞，致王震謙倒地受傷，甲○○未即採取救護措施及
    依規定處置，爰依道路交通管理處罰條例第62條第3項處罰
    鍰新台幣（下同）3,000元等語。
二、異議意旨略以：係對方撞擊其右側車身，非其所能預料，其
    聽到撞擊聲響，踩下煞車，到煞車停止，其間動作時間約2
    秒，是故車輛因煞停中而滑離事故現場，並非其事後移動車
    輛，何況肇事後對方疼痛難耐，意識不清，其即打電話報警
    ，將對方送醫，難以徵詢對方是否同意移動車輛等語。
三、查證人即開具違規單告發之警員鄭美惠於本院證稱：「（法
    官問：當時舉發異議人的通知單所載違規事實為何？）舉發
    的事實是：肇事致人受傷，任意或未經當事人均同意移動肇
    事汽車及現場痕跡證據。這部分是根據道路交通管理處罰條
    例62條第3項舉發。」、「（法官問：舉發所依據的事證？
    ）當時現場處理員警沒有載明，我們就請警員就是大安交通
    分隊洪中杰再次向異議人電話詢問，異議人在電話中答覆我
    們處理的警員他確實沒有徵詢對方當事人同意就移動違規汽
    車，所以我們就依法處罰。這部分有交辦單供鈞院參考。」
    、「（法官問：舉發異議人違規的事實是否有包括肇事之後
    沒有對被害人採取救護措施？）這部分沒有，我們是針對異
    議人移動汽車的部分。」等語。另證人即到肇事現場處理之
    警員洪中杰於本院證稱：「（法官問：對異議人甲○○之聲
    明異議狀內容有何意見？）我們到現場會詢問當事人是否肇
    事，有無移動車輛，如果當事人表示他有移動車輛，我們在
    現場圖就不會有車輛的位置圖。」、「（法官問：對證人鄭
    美惠說係你向她說是異議人肇事後擅自移動車輛所以她才開
    單告發，對她的證述有何意見？）證人鄭美惠應該是依據我
    的現場圖所寫的Ａ車已移置肇事現場，我的意思是Ａ車在肇
    事後有移動過，現場圖當事人甲○○並有簽名。」、「（法
    官問：證人鄭美惠作證時提出的交辦單中表示你有打電話給
    楊先生，楊先生承認他有移動車輛有何意見？）交辦單確實
    是我做的無誤，我確實有打電話給楊先生，他在電話中所述
    ：他肇事未立即停下，又說他未定位的原因是會阻礙到車輛
    通行，又見Ｂ車駕駛已經受傷，他急著通知救護，因此未詢
    問Ｂ車車主是否可移動自己的車輛。我們大隊所交辦內容是
    指為何Ａ車肇事未定位而移置現場（是否經Ｂ車同意），這
    是大隊交辦給我，我再打電話問Ａ車駕駛楊先生。」、「（
    法官問：異議人是否違反規定肇事後擅自移動車輛，而應該
    開單告發？）．．，異議人表示他是發生交通事故沒有立即
    停下，會妨害交通，因此才向前停置路邊，我們認定他發生
    交通事故要立即停下，並下車救護傷患，通知警方，我們沒
    有考慮異議人的車輛是否會妨害交通，而且對方是受傷。」
    、「（法官問：如果異議人在肇事後馬上停止，在路中是否
    會妨害交通及造成危險？）肇事地點在十字路口中央，機車
    碰撞地點是在路口中央，車輛如果停在路中會妨害交通，但
    交通規則規定事故致人受傷車輛不得移動，並要請警方到場
    處理排除，如果要移動也必須經過對方同意，並車輛定位，
    才可移動。」、「（法官問：肇事後甲○○先生有無報案救
    護？）他的筆錄上有表示他有通知救護車救護。」等語。另
    證人即肇事相對人王震謙於本院證稱：「異議人撞到我時我
    已經昏迷，所以我當時不知道他是否有移動車輛，由警察拍
    攝的照片看出，異議人應該有將他的車輛移動到路邊，應該
    不是煞車煞不住。」等語。
四、依異議人甲○○提出之肇事汽車停置照片影本、證人洪中杰
    提出之肇事現場圖，以及證人洪中杰、王震謙證言所示，擦
    撞肇事之位置係位於十字路口中，惟肇事後警員到現場處理
    時甲○○之汽車已停於靠路邊，顯已移離肇事位置，異議人
    雖辯稱係因煞停中而滑離云云，惟證人洪中杰為查明肇事汽
    車有無移動，特地再打電話詢問甲○○，甲○○電話中稱：
    肇事未立即停下，又說他未定位的原因是會阻礙到車輛通行
    等情，除據證人鄭美惠、洪中杰證實外，並有洪中杰作成之
    交辦單影本1紙可稽，異議人甲○○於本院詢問時亦承認洪
    中杰在電話中問他有沒有移動（車輛），其說有移動等情。
    足見異議人甲○○於肇事致相對人王震謙受傷後，確有在未
    經相對人王震謙同意並標繪汽車位置之情況下，從十字路口
    中移動其肇事汽車至路邊之事實，其辯稱係車輛因煞停中正
    常動作而滑離事故現場，並非其事後移動車輛云云，非可採
    信。
五、按道路交通管理處罰條例第62條第1項規定：「汽車駕駛人
    駕駛汽車肇事，無人受傷或死亡而未依規定處置者，處新臺
    幣1千元以上3千元以下罰鍰；逃逸者，並吊扣其駕駛執照一
    個月至三個月。」第2項規定：「前項之汽車尚能行駛，而
    不儘速將汽車位置標繪移置路邊，致妨礙交通者，處駕駛人
    新臺幣6百元以上1千8百元以下罰鍰。」第3項規定: 「汽車
    駕駛人駕駛汽車肇事致人受傷或死亡者，應即採取救護措施
    及依規定處置，並通知警察機關處理，不得任意移動肇事汽
    車及現場痕跡證據，違反者處新臺幣3千元以上9千元以下罰
    鍰。但肇事致人受傷案件當事人均同意時，應將肇事汽車標
    繪後，移置不妨礙交通之處所。」該條文第1、2項因肇事無
    人受傷或死亡，情況尚非嚴重，故應儘速將汽車位置標繪移
    置路邊，以免妨礙交通；惟第3項則因肇事致人受傷或死亡
    ，情況較為嚴重，為釐清肇事責任，確保當事人權益，乃規
    定肇事後不得擅自移動車輛及現場痕跡證據，以免跡證被煙
    滅而無法釐清肇事責任，故於當事人均同意移動車輛時，仍
    應將肇事汽車標繪，以供警員採證及製作肇事現場圖。本件
    異議人甲○○肇事致相對人王震謙受傷，依上開說明，縱該
    車停於路中有妨礙交通之虞，除經相對人王震謙同意並標繪
    車輛位置外，即不得擅自移動肇事汽車，而應於適當距離樹
    立警告標誌提醒行人車輛注意，並通知警員前來處理排除。
    故異議人甲○○未經相對人王震謙同意並標繪車輛，而移動
    肇事汽車，乃違反道路交通管理處罰條例第62條第3項之規
    定，即應依該條項予以處罰。
六、綜上所述，原處分機關對異議人甲○○裁處罰鍰，原非無見
    ，惟本件警員鄭美惠違規告發之內容僅有異議人甲○○擅自
    移動車輛部分，並未告發異議人甲○○未採取救護措施，且
    異議人甲○○稱於肇事後即以電話報警將王震謙送醫，證人
    洪中杰亦稱甲○○於製作警詢筆錄時有表示有通知救護車將
    王震謙送醫，故原裁決處分內容以「甲○○未即採取救護措
    施」，即有未當，且超出原警員告發之範圍，另「及依規定
    處置」係何處置，內容亦不明確，然異議人甲○○仍有上開
    擅自移動肇事汽車之事實，爰由本院將原處分撤銷，依道路
    交通管理處罰條例第62條第3項裁處異議人新台幣3,000元罰
    鍰。
貳、經核原裁定上開認事用法，洵無違誤。抗告意旨略以：抗告
    人於駕車時突遭撞擊，所以踩煞車之反應確實慢了一點，且
    車輛在行駛中煞停也需要時間距離，再者伊向警員洪中杰表
    示「有移動」係指抗告人的車不在遭撞相會的位置與點上云
    云。惟查，依抗告人提出之肇事汽車停置照片影本、證人洪
    中杰提出之肇事現場圖，以及證人洪中杰、王震謙於原審所
    為證述，本件擦撞肇事之位置係位於十字路口中，然肇事後
    警員到現場處理時抗告人之汽車卻停靠於路邊而非肇事地點
    ，再者，抗告人於本件肇事後經警詢問時陳稱其肇事時行車
    速率僅為20公里，此有台北市政府警察局大安分局交通分隊
    交通事故談話紀錄表1份附卷可按，是果如抗告人所言當時
    行車速率僅有20公里，則行車速度堪稱緩慢，則何以會有煞
    車反應不及之可能，且以區區20公里之行車速度而言，所需
    之煞停時間距離亦甚為短少，惟抗告人之汽車卻距肇事撞擊
    地點已遠，顯見抗告人已將系爭汽車移離肇事位置，又證人
    即警員洪中杰為查明肇事汽車有無移動，特地再打電話詢問
    抗告人，抗告人於電話中稱：未定位的原因是會阻礙到路口
    車輛通行，且機車駕駛已受傷，我急著救護未詢問機車駕駛
    是否同意等情，此有洪中杰作成之交辦單影本1紙在卷可稽
    ，是抗告人稱怕阻礙路口車輛通行，益顯其於肇事時系爭汽
    車係停於十字路口無誤，且其復未得機車駕駛之同意即移動
    肇事車輛，本即違反道路交通管理處罰條例第62條第3項之
    規定，從而，原審將原處分撤銷，另裁罰抗告人3,000元罰
    鍰，經核並無違誤，抗告意旨仍執上開陳詞而指摘原裁定不
    當，並無理由，應予駁回。
據上論斷，應依道路交通案件處理辦法第26條，刑事訴訟法第41
2條，裁定如主文。
中　　華　　民　　國　　96　　年　　4　　月　　19　　日
                  刑事第十四庭  審判長法　官 陳志洋
　　　　　　　　　　　　　　      　　法  官 沈宜生
　　　　　　　　　　　　　　　　      法  官 林秀鳳
以上正本證明與原本無異。
不得再抗告。
                                      書記官 楊麗雪
中　　華　　民　　國　　96　　年　　4 　　月　　23　　日
